台灣苗栗地方法院刑事判決　　　　　　　　　　　　　九十一年度易字第三六六號
　　公　訴　人　臺灣苗栗地方法院檢察署檢察官
　　被　　　告　乙○○
　　　　　　　　甲○○
右列因被告等因傷害等案件，經檢察官提起公訴（九十一年度偵字第一二六號），
本院判決如左：
    主  文
乙○○傷害人之身體，處拘役貳拾日，如易科罰金，以佰元折算壹日；又公然侮辱
人，處罰金壹仟伍佰元，如易服勞役，以參佰元折算壹日。
甲○○傷害人之身體，處拘役參拾日，如易科罰金，以佰元折算壹日。
    事  實
一、乙○○於民國九十年九月十四日十時十分，搭乘甲○○所駕駛苗栗客運的公車，
    至苗栗縣後龍鎮○○里○○路三八八號前下車，欲下車之際，竟基於公然侮辱之
    犯意，以「幹你娘」辱罵甲○○。之後，竟再持鐵棒敲擊甲○○所駕駛之公車，
    甲○○見狀乃下車察看，並因而與乙○○發生口角爭執，乙○○竟基於傷害之犯
    意，乃持鐵棍毆擊甲○○，甲○○除以手抵擋外，造成右肘七×０．五公分瘀血
    、右腕三×二公分腫脹之傷害外，甲○○明知乙○○為七十幾歲之老人，亦基於
    傷害之犯意，利用抵擋之際，以手反推擊乙○○，致乙○○站立不穩，撞擊後龍
    鎮○○路三八八號門柱，而受有右股骨轉子間骨折之傷害。
二、案經乙○○、甲○○訴由苗栗縣警察局竹南分局報請臺灣苗栗地方法院檢察署檢
    察官偵查起訴。
    理  由
一、被告甲○○及乙○○對上開犯行均矢口否認，被告甲○○辯稱：被告乙○○所受
    之傷，係被告乙○○持鐵棒欲毆打伊，站立不穩，自行跌倒所致云云；被告乙○
    ○則辯稱：其於下車之際，與被告甲○○發生口角爭執，被告甲○○乃尾隨其進
    入其住處，迨其欲拿起掃把驅趕被告甲○○之際，遭被告甲○○用力側摔在地，
    其未持鐵棒毆打被告甲○○等語置辯。惟查：
    （一）被告乙○○於前開時間，在苗栗縣後龍鎮○○里○○路三八八號前下車之
          公開場合，以「幹你娘」先行辱罵被告甲○○，再持鐵棒先敲打被告陳雲
          鵬駕駛之公車，繼而持鐵棒毆打被告甲○○乙節，業據被告甲○○於警察
          局指訴：九十年九月十四日早上九時四十五分駕駛苗栗客運的公車從苗栗
          市出發，於同日十時十分至後龍鎮○○里○○路德仁站，即被告乙○○住
          處前，讓乙○○下車，乙○○下車時以「幹你娘」罵我，然後叫我下車，
          我不理他，當我欲將公車駕駛離開現場時，他拿一支鐵棒敲打公車，我擔
          心公車受損，回公司無法交代，我就下車察看，當我一下車，乙○○就拿
          鐵棒往我頭部敲打，我就立刻用右手去擋頭部前額‧‧‧等情（詳見偵卷
          第七頁背面至第八頁），除有偵查卷所附被告甲○○所駕公車之照片四張
          顯示公車之車身確實有點狀圓形漆脫落受損情形外，核與現場目擊證人趙
          茂楠於檢察官偵訊時證述：那天和乙○○坐同一班車，之後乙○○要下車
          前，突然罵甲○○，甲○○沒有理會，關門要開車時發現有聲音，我自車
          窗看到乙○○拿鐵棍打車子，甲○○下車察看，乙○○拿棍子打甲○○，
          甲○○用手抵擋，乙○○就退後坐在他家門前，甲○○稍微耽擱一下就上
          車，我沒有看其他人出來等情節相符（詳見偵卷第三十三頁），且有被告
          甲○○所提出之行政院衛生署苗栗醫院於九十年九月十四日出具之苗醫傷
          字第9117號診斷證明書載明：右肘瘀血、右腕腫脹等傷害相符（詳見偵卷
          第十六頁），因此被告乙○○所辯稱：其未持鐵棒毆打被告甲○○云云，
          與被告甲○○及證人趙茂楠所供述或證述當時發生現況不符，亦與偵查卷
          所附照片上顯示公車有漆脫落情形不合，實難採信為真，顯證被告乙○○
          傷害及公然侮辱犯行已堪認定。
    （二）又被告甲○○因被告乙○○敲打公車發出聲音下車察看，並因而與乙○○
          發生口角爭執，在乙○○持鐵棍毆擊其，除以手抵擋外，竟以手推擊鄭志
          豪，致乙○○站立不穩，撞擊後龍鎮○○路三八八號門柱，而受有右股骨
          轉子間骨折之傷害，除有偵查卷第十七頁所附之弘大醫院出具診斷證明書
          所載傷害為右股骨轉子間骨折等傷害可資為證外，另參酌前開證人趙茂楠
          於檢察官偵訊時之證詞亦可清楚知悉，係被告甲○○下車察看，乙○○拿
          棍子打甲○○，甲○○用手抵擋，乙○○就退後坐在家門前，方為事實經
          過。被告乙○○所辯稱：其係遭被告甲○○摔落於地乙節，證人即被告鄭
          志豪之妻杜金英亦附和被告乙○○之指訴，而證稱被告乙○○係遭被告摔
          落於地，然其等陳述除與證人趙茂楠之前開證詞不符外，另斟酌被告鄭志
          豪所舉之診斷證明書，被告乙○○所受之傷僅係右股骨轉子間骨折之傷害
          ，其餘部位則未受傷，則依被告乙○○乃高齡七十七歲，如確實遭被告於
          檢察官偵訊時所指訴被告甲○○右手在左腋下，左手在腰部，自右往左用
          力側摔，坐在地上等情，豈有僅右股骨轉子間骨折之傷害，而身體他處未
          發生骨折甚或其他傷害？顯見證人杜金英為被告乙○○之妻，所為證詞，
          有所偏頗；又參酌證人趙茂楠所證述當時並沒有看到有其他人出來等情（
          偵卷第三十三頁），是被告乙○○空言未持鐵棒毆打被告甲○○，及係遭
          被告甲○○摔落於地等語，及證人杜金英之證詞有偏頗之虞，均難遽信。
   （三）又斟酌被告乙○○於警察局係指述：‧‧‧司機從我背後推我下車，當我
         被推下車後，我回答說你來啊，司機就跟我後面到我家，當我一進門口，
         欲拿掃把打他，但尚未拿起來，司機又把我推倒，致我身體受傷等情（偵
         卷第十頁背面至第十一頁），而其於檢察官偵訊時改稱：我要下車他便罵
         我，且說我以後不可搭他公車，雙方就有了口角，他就在車門口一直趕我
         下車，一直推我直到我家，我拿起掃把要打他，結果沒有打到，之後他把
         我摔倒，造成大腿骨折‧‧‧他右手在腋下，左手在腰部，自右往左用力
         側摔當時撞到右大腿等情節（偵卷第三十一頁至第三十二頁），可知其於
         檢察官所為供述係用力側摔與警察局指述被推倒顯有不同，實有誇大之嫌
         疑，而難完全採信。
   （四）另被告乙○○指稱係遭被告甲○○摔落於地，如前所述，雖不足採，惟被
         告乙○○既係持鐵棒往前敲擊被告甲○○，並已敲中，被告甲○○用右手
         加以抵擋，則依此情事，被告乙○○縱或年邁站立不穩跌倒，亦必向前傾
         倒，殊無往後倒跌之理，乃被告乙○○於敲擊被告甲○○後，竟發生往後
         倒跌並因撞擊門柱而發生前述之傷害，及斟酌證人趙茂楠之證述係被告陳
         雲鵬用手抵擋，乙○○就退後坐在他家門柱前等情（詳見偵卷第三十三頁
         ），則被告甲○○於抵擋被告乙○○之攻擊後，應有施力將被告乙○○往
         後推送，應堪認定。準此，被告甲○○長期駕駛公車並且數度與被告鄭志
         豪發生衝突，明知被告乙○○為高齡之老人，重心不穩，如有加以還擊行
         為，應足以造成被告乙○○受有前述之傷害，顯證被告甲○○有傷害之故
         意明確，犯行應可認定。至於被告甲○○辯稱被告乙○○之傷係其於浴室
         跌倒所致乙節，被告甲○○未提出積極之證據加以佐證，顯為其個人猜測
         之詞，難以採信。
二、核被告乙○○、甲○○所為，均係犯有刑法第二百七十七條第一項之傷害罪。又
    「刑法分則中公然二字之意義，祇以不特定人或多數人得以共見共聞之狀為已足
    」（司法院院字第二０三三號解釋可資參照），又刑法第三百零九條第一項之「
    侮辱」只須有蔑視或不尊重而輕蔑他人人格之行為即足構成，即對於他人作否定
    的評價，無論以言詞、動作等方式，均該當於侮辱之構成要件。查被告乙○○於
    右揭時地，以「幹你娘」辱罵被告甲○○，自足以侮辱被告甲○○，被告乙○○
    此部分另犯刑法第三百零九條第一項之妨害名譽罪。被告乙○○所犯傷害及妨害
    名譽二罪，犯意各別、構成要件不同，應予分論併罰。因此審酌被告被告乙○○
    、甲○○並無科處有期徒刑之素行，有台灣高等法院被告全國前案紀錄表可資參
    考，被告乙○○犯罪動機、目的、手段持鐵棍毆打被告甲○○，及甲○○所受之
    傷害，迄今未致歉，復未賠償甲○○，犯罪後又藉詞矯飾，並無悛悔之意；另被
    告甲○○以駕駛公車為業，不知禮讓老人之犯罪動機、目的，手段以施力於老人
    ，造成受有如事實欄之傷害，迄今又未賠償道歉等一切情狀，分別量處如主文第
    一、二項所示之刑，並分別就拘役易科罰金，及罰金易服勞役部分諭知折算之標
    準。又被告所持之鐵棍一把，雖為供犯罪所用之物惟既未經扣案，復不能證明仍
    然存在，為免執行困難，爰不宣告沒收。
據上論斷，應依刑事訴訟法第二百九十九條第一項前段，刑法第二百七十七條第一項
、第三百零九條第一項、第四十一條第一項前段、第四十二條第二項，罰金罰鍰提高
標準條例第一條前段，第二條，判決如主文。
本案經檢察官黃棋安到庭執行職務。
中      華      民      國    九十一    年      九      月     十八     日
                                        臺灣苗栗地方法院刑事第二庭
                                                法  官   張 珈 禎
右正本證明與原本無異。
如不服本判決，應於送達後十日內向本院提出上訴狀(須附繕本)，上訴於台灣高等
法院台中分院。
                                                書記官   黃 正 中
中      華      民      國    九十一    年      九      月     十八     日
附錄本案論罪科刑法條全文
刑法第二百七十七條第一項
傷害人之身體或健康者，處三年以下有期徒刑、拘役或一千元以下罰金。
